臺灣彰化地方法院民事判決　96年度訴字第199號
原　　　告　永豐商業銀行股份有限公司（原名建華商業銀行股
　　　　　　份有限公司）
法定代理人　丁○○
訴訟代理人　乙○○
　　　　　　丙○○
被　　　告　甲○○
　　　　　　　　　　　115號.
上列當事人間請求清償借款事件，本院於民國96年3月28日言詞
辯論終結，茲判決如下：
    主      文
被告應給付原告新台幣玖拾萬仟伍佰貳拾壹元，及如附表所示
之利息、違約金。其給付方法，以每月一期，分九十個月清償，
如被告遲誤一次履行，其後之期間視為亦已到期。
訴訟費用新台幣玖仟玖佰壹拾元由被告負擔。
    事實及理由
一、原告主張：
  (一)被告先後於民國93年5月17日、94年5月25日向原告分別借得
    新台幣（下同）74萬元、70萬元，合計144萬元。雙方約定
    前開第一筆借款利率按原告銀行放款基準利率加碼百分之0.
    285機動調整，目前利率為年息百分之6.035。前開第二筆借
    款利率則按原告銀行放款基準利率機動調整，目前利率為年
    息百分之5.75。並約定以每月為1期，被告應自借款日起按
    月攤還本息，如有1期未依約繳納者，其他各期均視為到期
    。另約定如遲延履行時，除按原約定利率計付利息外，其逾
    期清償在6個月以內者，按上開利率百分之10，超過6個月者
    ，則按上開利率百分之20計付違約金。
  (二)詎前開2筆借款被告分別自95年11月17日、95年11月25日起
    均已遲延履行，依約全部借款視為到期，爰依法請求被告清
    償如主文所示之金額及利息、違約金等語。
二、被告辯稱：
  (一)對於原告主張被告向其借款及欠款金額等均不爭執。
  (二)被告有3名子女，老大就讀大學一年級，老二就讀國中三年
    級，老三就讀國中一年級。至於被告之配偶因負債關係，已
    離家一年多。因此，家中生活重擔全由被告一人扛起，被告
    目前除須扶養三名子女外，猶須扶養婆婆，加以工作收入不
    穩定，承受極重之生活壓力。
  (三)被告目前月收入約3萬元而已，其中1萬5千元供應3名子女及
    婆婆之生活費，其餘5千元則供被告本人之生活費，僅剩約1
    萬元可供清償銀行欠款。希望原告同意被告按月分期清償1
    萬元，或懇請法院審酌被告家庭特殊狀況，依法為妥適之判
    決等語。
三、原告主張之事實，業據提出相符之行政院金融監督管理委員
    會函影本、信用貸款申請書影本、貸款約定書影本、往來明
    細資料表影本、繳款明細表影本等件為證，且為被告不爭執
    ，自堪信原告之主張為真實。
四、從而，原告依消費借貸契約之法律關係，請求被告給付903,
    521元，及如附表所示之利息、違約金，為有理由，應予准
    許。
五、按「債務人無為一部清償之權利。但法院得斟酌債務人之境
    況，許其於無甚害於債權人利益之相當期限內，分期給付，
    或緩期清償。法院許為分期給付者，債務人一期遲延給付時
    ，債權人得請求全部清償。」、「判決所命之給付，其性質
    非長期間不能履行，或斟酌被告之境況，兼顧原告之利益，
    法院得於判決內定相當之履行期間或命分期給付。經原告同
    意者，亦同。法院依前項規定，定分次履行之期間者，如被
    告遲誤一次履行，其後之期間視為亦已到期。」，民法第31
    8條第1項、第2項、民事訴訟法第396條第1項、第2項分別有
    明文。經查：被告辯稱其家庭既有前述經濟困窘之境況，且
    為原告所不爭執，本院因此斟酌被告還款能力，許其於無甚
    害於原告利益之相當期限內，分期給付，爰依前開規定命分
    期給付如主文第一項後段所示。
六、訴訟費用負擔之依據：民事訴訟法第78條。
中　　華　　民　　國　　96　　年　　3　　月　　  30　 日
                  民事第一庭    法　    官　陳正禧
上正本證明與原本無異。
如對判決上訴，應於判決送達後20日內向本院提出上訴狀。
中　　華　　民　　國　　96　　年　　3　　月　　  30　 日
                                法院書記官  王宣雄
┌─────────────────────────────────┐
│臺灣彰化地方法院96年度訴字第199號清償借款事件附表                 │
├──┬───────┬───────┬─────────┬────┤
│編號│尚欠本金（新台│利息          │違約金            │原借金額│
│    │幣，下同）    │              │                  │        │
├──┼───────┼───────┼─────────┼────┤
│1   │394,443元     │自95年11月17日│自95年12月18日起至│74萬元  │
│    │              │起至清償日止，│清償日止，其逾期在│        │
│    │              │按年息百分之6.│6個月內者，按左開 │        │
│    │              │035計算。     │利率百分之10計算，│        │
│    │              │              │逾期在6個月以上者 │        │
│    │              │              │，按左開利率百分之│        │
│    │              │              │20 計算。         │        │
├──┼───────┼───────┼─────────┼────┤
│2   │509,078元     │自95年11月25日│自95年12月26日起至│70萬元  │
│    │              │起至清償日止，│清償日止，其逾期在│        │
│    │              │按年息百分之5.│6個月內者，按左開 │        │
│    │              │75計算。      │利率百分之10計算，│        │
│    │              │              │逾期在6個月以上者 │        │
│    │              │              │，按左開利率百分之│        │
│    │              │              │20計算。          │        │
└──┴───────┴───────┴─────────┴────┘
